臺灣高等法院花蓮分院刑事判決　　　　 100年度上易字第98號
上　訴　人
即　被　告　廖建興
上列上訴人因贓物案件，不服臺灣花蓮地方法院100年度易字第
116號中華民國100年4月21日第一審判決（起訴案號：臺灣花蓮
地方法院檢察署99年度偵字第5596號），提起上訴，本院判決如
下：
    主  文
上訴駁回。
    事實及理由
一、本案經本院審理結果，認第1審以上訴人即被告廖建興犯刑
    法第349條第2項故買贓物罪，判處有期徒刑4月，並諭知如
    易科罰金折算之標準為新臺幣1千元折算1日，經核其認事用
    法並無不當，量刑亦稱妥適，應予維持，並引用如附件第一
    審判決書記載之事實、證據及理由。
二、上訴駁回之理由
(一)被告上訴意旨略以：
  1.共同被告郭南沙在警詢及偵查中之供述，均無證據能力，原
    判決認有證據能力並據為本案犯罪事實之認定，尚有違誤。
  2.原判決就被告是否「知贓」，僅憑共同被告郭南沙前後反覆
    不一之指訴，又無其他補強證據可佐之情形下，遽認被告知
    贓，其認事用法均有違誤。
  3.原判決認郭南沙先拆好洗車機，沒有先藏好，就直接留在現
    場，等廖建興來載，顯然違反經驗法則，且就被告所辯當時
    郭南沙是從草叢方向將洗車機拖出，亦未說明何以不採之理
    由，亦有理由不備之違誤。
(二)惟查：
  1.按被告以外之人於審判外之言詞或書面陳述，除法律有規定
    者外，不得作為證據，刑事訴訟法第159條第1項固定有明文
    。惟被告以外之人於檢察事務官、司法警察官或司法警察調
    查中所為之陳述，與審判中不符時，其先前之陳述具有較可
    信之特別情況，且為證明犯罪事實存否所必要者，亦得為證
    據，亦為同法第一百五十九條之二所規定。且所稱「有較可
    信之特別情況」，即指相對之可信而言，亦即被告以外之人
    先前陳述之背景具有特別情況，而使其較審判中之陳述為可
    信時，例外賦予證據能力；然判斷是否有相對可信之特別情
    況，純屬證據能力之審查，無關證據力之衡量，有無相對可
    信之特別情況，應就偵查或調查筆錄製作之背景、原因、過
    程等客觀事實加以觀察，此有最高法院94年度臺上字第5709
    號判決意旨可參。查，共同被告郭南沙於警詢中之供述，固
    與其於原審審判中經具結後所為證言並非相符，但證人郭南
    沙係於99年9月16日自行向警方自首坦承本件竊取被害人黃
    駿杰所有洗車機之竊盜犯行，而觀其警詢筆錄製作之時間為
    99年9月16日，距其行竊時間僅隔2日，其記憶當較為正確；
    況其既係主動向警方自首，就無關其行竊刑責輕重之細節，
    亦即其係先自行竊得洗車機再找被告，或先找被告再行竊洗
    車機，當無因為避重就輕而故意虛捏之必要，復酌以證人郭
    南沙雖於原審審理時改證稱：洗車機係扣著卡在鐵架上，伊
    直接將洗車機推下來；伊當天第一次看到洗車機時，沒有先
    去確認洗車機可否拿下來，就先去找被告云云（原審卷第87
    頁、第97頁），然該洗車機係安裝於鐵皮屋上方處，且焊接
    在鐵架上等情，業據證人即被害人黃駿杰於原審審理時證述
    明確（原審卷第84頁），並有原審辯護人所提相片3張可參
    （原審卷第35頁、第36頁），是證人郭南沙所述該洗車機安
    裝狀況，明顯與事實不符。且所稱未確認是否可拿下，即先
    去找被告云云，亦與常情有悖，是證人郭南沙於原審中所言
    ，容有避重就輕、迴護被告之嫌，證人郭南沙於警詢中所述
    較諸審判中所言，具有較可信之特別情況，且為證明犯罪事
    實存否所必要，揆諸上開說明，證人郭南沙警詢筆錄自得為
    證據。原判決就郭南沙警詢筆錄何以有證據能力，其據以闡
    詳之理由雖未詳盡，但仍無礙於其認定。故被告爭執證人即
    共同被告郭南沙警詢筆錄之證據能力，仍非可採。
  2.按詰問權係指訴訟上當事人有在審判中輪流盤問證人，發現
    真實，辨明供述證據真偽之權利，屬於人證調查證據程序之
    一環，與證據能力係指符合法律所規定之證據適格，而得為
    認定犯罪事實存在與否之證據資格，在性質上並不相同。檢
    察官為蒐集被告犯罪證據，訊問證人旨在確認被告嫌疑之有
    無及內容，與審判期日透過當事人之攻擊、防禦，調查證人
    以認定事實之性質及目的，尚屬有別。偵查中訊問證人，法
    無明文規定必須傳喚被告使之在場，此由刑事訴訟法第248
    條第1項前段僅規定：「如被告在場者，被告得親自詰問」
    ，可獲印證。該未經被告詰問之被告以外之人於偵查中向檢
    察官所為之陳述，依刑事訴訟法第159條之1第2項之規定，
    原則上屬於法律規定為有證據能力之傳聞證據，於例外顯有
    不可信之情況，始否定其得為證據（最高法院99年度台上字
    第8285號判決意旨參酌）。經查，共同被告郭南沙於偵查中
    就被告廖建興所涉本案犯罪事實之陳述，業經檢察官告知具
    結之義務及偽證之處罰，並據郭南沙朗讀結文後具結在卷（
    99年度偵字第5596號偵查卷第37頁、第39頁），且本件依卷
    附之證據資料，郭南沙於檢察官偵查中證述各節（同上偵查
    卷第37頁至第38頁），並無顯不可信之情事，揆諸前開說明
    ，郭南沙於檢察官偵查中所為前開證述，自有證據能力。被
    告上訴意旨猶以郭南沙於偵查中之證言未經被告反對詰問，
    而謂其偵查中之證言無證據能力云云，亦委無足取。
  3.次查，證人即共同被告郭南沙於警詢、偵查及原審審理中關
    於被告所涉本案故買贓物之犯罪事實之證述，先後所言雖有
    不一，但原判決就其於原審之證言何以不可採信，而應以警
    詢中陳述較符事實等，業經佐以證人即被害人黃駿杰之指證
    及原審辯護人所提出相場照片等，且就被告明知郭南沙所售
    之洗車機係屬竊取而來之贓物乙節，亦依證人郭南沙、黃駿
    杰之證言及被告於偵查自行供承「知道郭南沙拖出馬達（即
    洗車機）出來的地方是其朋友阿堯開設中古汽車買賣的地方
    」等語，詳敘其調查、取捨證據之結果及憑以認定犯罪事實
    之心證理由，並就上訴人否認有故買贓物犯行之供詞及所辯
    各語認非可採，予以論述（詳原判決理由貳之一之(二)至(四)）
    ，並無被告上訴意旨所稱僅憑郭南沙單一指訴之情，更無所
    謂判斷有何違反經驗法則或有何就被告所辯不可採未予說明
    之處。被告此部分上訴意旨，自非可採。
  4.綜上，被告前開上訴意旨指摘原判決不當，核純係徒憑己意
    任意爭辯，俱為無理由，應予駁回。
三、末按，本院100年7月22日上午11時20分審判期日之傳票，依
    被告陳報之住所（此亦為被告之戶籍所在地）送達，並於10
    0年6月22日依法寄存送達，且被告迄至100年7月22日並無在
    監在押之情等，有本院送達證書、個人基本資料查詢表、臺
    灣高等法院被告在監在押全國紀錄表在卷可稽（本院卷第29
    頁、第40頁、第40頁之1），則被告經本院合法傳喚，無正
    當理由不到庭甚明，本院自得不待其陳述逕行判決。
據上論結，應依刑事訴訟法第373條、第368條、第371條，判決
如主文。
本案經檢察官李啟明到庭執行職務。
中    華    民    國   100    年    7     月    29    日
                  刑事庭審判長法  官  謝志揚
                              法  官  李水源
                              法  官  許仕楓
以上正本證明與原本無異。
本件不得上訴。
中    華    民    國   100    年    7     月    29    日
                              書記官  黃琪瑋
附錄本案論罪科刑法條全文
刑法第349條
收受贓物者，處3年以下有期徒刑、拘役或5百元以下罰金。搬運
、寄藏、故買贓物或為牙保者，處5年以下有期徒刑、拘役或科
或併科1千元以下罰金。
因贓物變得之財物，以贓物論。